臺灣嘉義地方法院交通事件裁定　　　　 94年度交聲字第228號
原處分機關　交通部公路總局嘉義區監理所嘉義市監理站
異　議　人　甲○○
（即受處分人）
上列異議人因違反道路交通管理處罰條例案件，對於交通部公路
總局嘉義區監理所嘉義市監理站於民國94年12月7日所為之處分
（原處分案號：嘉監義裁字第裁76－L00000000號），聲明異議
，本院裁定如下：
    主  文
原處分撤銷。
甲○○不罰。
    理  由
一、原處分意旨略以：異議人即受處分人（下稱異議人）甲○○
    於民國（下同）94年8月21日凌晨5時許，酒後駕駛車牌號碼
    SA-3512號自用小貨車，沿嘉義縣民雄鄉省道臺1線公路由南
    往北行駛，於同日時40分許，途經該公路256公里北上路段
    處，與彭信翰所駕駛車牌號碼UQ-5118號自用小客車發生擦
    撞車禍；嗣甲○○經送佛教慈濟綜合醫院大林分院（下稱慈
    濟大林醫院）救治，該醫院人員於同日上午7時23分許，抽
    血檢驗其血液酒精濃度達303mg/dl，換算呼氣之酒精濃度達
    每公升1.51毫克，有超過標準值而酒後駕車之違規，嘉義縣
    警察局民雄分局員警以異議人有違反道路交通管理處罰條例
    第35條第1項規定之行為，掣單舉發。嗣原處分機關即交通
    部公路總局嘉義區監理所嘉義市監理站（下稱原處分機關）
    亦認異議人有上開違規，而於94年12月7日，以嘉監義裁字
    第裁76-L00000000號裁決書，裁處異議人罰鍰新台幣（下同
    ）49,500元，並吊扣駕駛執照12個月等語。聲明異議意旨略
    以：異議人駕車前並未飲酒，醫院抽血檢驗有誤等語。
二、按法院受理交通事件，準用刑事訴訟法之規定，道路交通管
    理處罰條例第89條前段定有明文，是刑事訴訟法上法院認定
    事實之最重要原則之一即認定被告有罪，就該有罪事實不能
    有任何之合理懷疑存在之原則，於法院審理行為人違反道路
    交通管理處罰條例案件時，當有其適用。再，犯罪事實應依
    證據認定之，無證據不得認定其犯罪事實，刑事訴訟法第15
    4條第2項定有明文。又認定不利於被告之事實，須依積極證
    據，苟積極證據不足為不利於被告事實之認定時，即應為有
    利於被告之認定，更不必有何有利之證據。另刑事訴訟法上
    所謂認定犯罪事實之證據，係指足以認定被告確有犯罪行為
    之積極證據而言，該項證據自須適合於被告犯罪事實之認定
    ，始得採為斷罪資料（最高法院30年上字第816號判例、最
    高法院29年上字第3105號判例參照）。
三、經查：
  (一)本件異議人於上開時間，駕駛上開小貨車，發生上開車禍，
    經警方認有上開違規，而以上開違規通知單舉發，原處分機
    關仍認異議人有該等違規行為，依道路交通管理處罰條例第
    35條第1項第1款規定，以上開裁決書裁處異議人罰鍰49,500
    ，並吊扣駕駛執照12個月；而異議人於上開車禍當日上午7
    時23分許，經慈濟大林醫院人員抽血檢驗其血液酒精濃度達
    303mg/dl，換算呼氣之酒精濃度達每公升1.51毫克，異議人
    復於上開車禍當日上午10時18分許，經慈濟大林醫院人員抽
    血檢驗其血液酒精濃度為30mg/dl，換算呼氣之酒精濃度達
    每公升0.15毫克，等情，業據異議人陳明在卷，並有交通事
    故檢測委託書、異議人警詢筆錄、彭信翰警詢筆錄、診斷證
    明書、事故現場圖、道路交通事故調查報告表、測試觀察紀
    錄表、自首情形紀錄表、現場照片20張及員警車禍報告（見
    本院卷第21-40、63-101頁）、藥物濃度檢驗報告2紙（見本
    院卷第50、51頁）、前開違規通知單及裁決書等件附卷可稽
    ，堪予採認。
  (二)惟依醫學文獻記載，通常而言，正常人之血液中酒精排除（
    代謝）率約為每小時10-40mg/dl，有血液中酒精值推算資料
    在卷可參（見本院卷第52、153-157頁），而異議人車禍後
    ，其血液酒精濃度竟於3小時內，由303mg/dl降至30mg/dl，
    業見前述，顯有不合理之處；經本院函詢結果，慈濟大林分
    院2次回函答覆稱：「(1)患者甲○○2次抽血檢驗值應係正確
    ，惟檢驗值高低除酒精外，尚受身體其他因素影響。(2)患者
    甲○○係於94年8月21日來院急診，於上午7時23分之抽血酒
    精檢驗值為303mg/dl，再於上午10時18分之抽血檢驗值為30
    mg/dl。該兩結果均應係正確。按目前一般醫院檢測酒精係
    採酵素法，以間接法檢測出NADH（還原型菸鹼腺嘌呤二核甘
    ），據以推定血液中酒精含量，惟NADH數值之高低除受酒精
    影響外，亦受人體內LDH（乳酸去氫酵素）與乳酸作用之影
    響；人體於激烈運動或肌肉緊張缺氧時均會促使體內之乳酸
    值升高。查該患者甫遭意外後，緊張、肌肉缺氧亦屬通常，
    復佐以本院於同日下午4時54分血液檢查報告，LDH正常值應
    為150至400，惟其檢查結果為554，該患者體內LDH值偏高屬
    實，是第一次檢驗值為303mg/dl，經近3小時之舒緩、休息
    ，體內乳酸含量減少，加以呼吸、肝臟之酒精代謝，第二次
    檢驗值降為30mg/dl，應為合理。」；「(1)甲○○第1次抽血
    酒精檢驗值303mg/dl，應係因緊張、肌肉缺氧造成；至3小
    時內酒精代謝率逾標準值，係因體內已無LDH之干擾所致。
    (2)病人甲○○第1次抽血酒精檢驗值為303mg/dl，應係因緊
    張、肌肉缺氧，甚至損傷，進而造成NADH（還原型菸鹼腺嘌
    呤二核甘）數值偏高，致推定之血液中酒精值高，此觀病人
    同日測得之CK（肌酸激酵素）值高達4575IU/L（正常值為56
    ～244），更可佐證病人當時確有肌肉缺氧、損傷之情形，
    因此升高之LDH（乳酸去氫酵素）應係來自損傷之肌肉。CK
    值係來自於病人肌肉、骨骼肌或心臟、腦部受損時釋放之肌
    肉酵素，該病人並無心臟、腦部受損情形，CK值升高即係來
    自肌肉缺氧、損傷。(3)如前所述，病人第1次抽血酒精檢驗
    值高達303mg/dl，依推測係因損傷之肌肉釋出大量之LDH，
    一時間將當時體內之乳酸全部轉變成為大量的NADH所致，經
    過3個小時後，推測可能體內幾乎已無未被作用之剩餘乳酸
    ，因此測得之酒精值遽降為30mg/dl，而非病人之酒精代謝
    率遠超過每小時10～40mg/dl。」等語明確，有該分院94年
    12月9日慈醫大林文字第0940001778號、96年2月5日慈醫大
    林文字第0960000236號函、生化檢驗報告1紙在卷可憑（見
    本院卷第117-119、175-177頁），是認無法逕以異議人於車
    禍當日上午7時23分許之第1次血液酒精濃度為303mg/dl，即
    認異議人於本次駕車前飲酒之情。又證人即慈濟大林分院當
    日值班醫師於審理中結證稱：因酒精易於揮發緣故，血液酒
    精濃度之抽血檢體在密閉狀態下，超過14天再檢驗就不準確
    等語在卷（見本院卷第169-171頁），附為說明。
四、綜上，本院既認無法僅以異議人於車禍當日上午7時23分許
    之第1次血液酒精濃度為303mg/dl，即認異議人於本次駕車
    前飲酒之情，業見前述，故本件既無資料證明異議人有酒後
    駕車行為，本於訴訟上之待證事實「倘有懷疑，則從被告之
    利益作解釋」（in dubi opro reo）之證據法則，自應作有
    利於異議人之認定，此外，復查無其他積極證據可認異議人
    有原處分機關所稱之違規，原處分機關遽對異議人為前開裁
    決，難認為允當，異議人不服上開裁罰之聲明，並非無據，
    應由本院將原處分撤銷，並為異議人不罰之諭知。
據上論斷，應依道路交通管理處罰條例第87條第2 項、道路交通
案件處理辦法第20條之規定，裁定如主文。
中　　華　　民　　國　　96　　年　　4 　　月　　13　　日
                      交通法庭  法　官  盧  鳳  田
以上正本證明與原本無異。
如不服本裁定，應於收受送達後5日內向本院提出抗告狀（應附
繕本）。
中　　華　　民　　國　　96　　年　　4 　　月　　13　　日
  　　　　　　　　　　　　　　　書記官  楊  國  色
